最高法院刑事判決　　　　　　　　　　　　　　　八十六年度台上字第一二四五號
　　上 訴 人　台灣高等法院高雄分院檢察署檢察官
　　被　　告　甲○○
右上訴人因被告偽造文書等罪案件，不服台灣高等法院高雄分院中華民國八十五年十
月三十日第二審判決（八十五年度上訴字第九七五號，起訴案號：台灣屏東地方法院
檢察署八十四年度偵字第二五五二號），提起上訴，本院判決如左：
    主  文
原判決關於變造私文書部分撤銷，發回台灣高等法院高雄分院。
其他上訴駁回。
    理  由
一發回（變造私文書）部分
原判決以主要證人蘇永福（按因本件變造汽車引擎號碼等情經判處罪刑確定在執行中
）在警訊及第一審對被告甲○○不利之供證未盡一致為主要論據，而就被告被訴變造
文書部分，維持第一審諭知被告無罪之判決，駁回檢察官在原審之公訴，固非無見。
惟查，就被告與蘇永福合夥以俗稱借屍還魂方式經營汽車買賣，對檢察官起訴書附表
所列小客車，或委託黃朝枝或由其等自行改造引擎號碼，持以出售或委託知情之湯忠
義或不知情之其他人出售等情，蘇永福在警訊及第一審之供證，似無不同，核與其嗣
後狀述情節（見原審卷第三十八頁反面）亦相符合，原判決僅摭拾其片斷而為論斷，
已嫌未盡允當，原審未傳（提）訊蘇永福及黃朝枝（住臺南市○區○○街二二二巷四
十三弄十八號，見八十年偵字第八九六八號卷頁二），加以詳查，其傳訊證人湯忠義
二次未到而未續予傳訊調查，又未說明理由，遽爾判決，亦嫌速斷。檢察官上訴意旨
執以指摘原判決此部分不當，非無理由，應認有發回更審之原因。
二駁回（竊盜）部分
按單一性案件有起訴不可分、審判不可分及上訴不可分諸原則之適用，此觀刑事訴訟
法第二百六十七條、第三百四十八條第二項規定自明。所謂單一性案件，指事實上一
罪及法律上一罪之案件，法律上一罪案件，包含實質上一罪之接續犯、連續犯、吸收
犯、結合犯、加重結果犯、常業犯等，及裁判上一罪之想像競合犯、牽連犯、連續犯
等案件。認定案件之事實是否具有不可分關係之單一性，法院審判固不受檢察官起訴
或上訴見解之拘束，惟上級審法院認案屬單一性不可分，必須合一裁判者，以下級審
判決之數部分事實具屬有罪，始足當之，若事實之一部經認定為不成立或不能證明犯
罪，自與其他無罪或有罪部分之事實無不可分關係可言，若判決諭知無罪部分已經確
定，縱令檢察官認該部分與未確定部分有不可分關係而併予提起上訴，為維護被告該
部分之既判力利益，上訴審亦不得就該部分併為實體上之審判。本件被告被訴涉嫌竊
盜部分，檢察官起訴書事實欄載稱被告向人購買已毀損之小客車後，竊取與之同型式
之小客車，將所竊得小客車之引擎號碼磨損，改造為與所購小客車引擎號碼相同，然
後懸掛所購小客車車牌，轉售他人云云，自形式上觀之，似與變造準私文書部分具有
牽連犯之不可分關係，但其所犯法條欄載明被告係犯刑法第三百二十條第一項及第二
百十條之罪，二罪犯意各別，構成要件不同，請分別論科。核此竊盜部分屬於刑事訴
訟法第三百七十六條第二款所列之罪，歷審檢察官復未主張此部分與前開變造私文書
部分有裁判上一罪關係，既經原審為第二審判決，維持第一審諭知此部分無罪之判決
，駁回檢察官在第二審之上訴，自已確定，茲檢察官復就此部分與變造私文書部分一
併提起上訴，請求將原審此部分判決一併撤銷發回，自為法所不許，應從程序上予以
駁回。
據上論結，應依刑事訴訟法第三百九十七條、第四百零一條、第三百九十五條前段，
判決如主文。
中      華      民      國    八十六    年      三      月     十二     日
                              最高法院刑事第四庭
                                  審判長法官  莊  來  成
                                        法官  曾  有  田
                                        法官  王  德  雲
                                        法官  謝  俊  雄
                                        法官  林  永  茂
      右正本證明與原本無異
                                              書  記  官
中      華      民      國    八十六    年      三      月     十七     日
                                                                        Ｓ
